【裁判字號】    90,判,874
【裁判日期】    900523
【裁判案由】    營利事業所得稅
【裁判全文】
最  高  行  政  法  院  判  決                      九十年度判字第八七四號
    原      告  鎮海海事工程有限公司
    代  表  人  曾美嬌
    被      告  財政部臺北市國稅局
右當事人間因營利事業所得稅事件，原告不服行政院
中華民國八十八年十一月二日台八八訴字第四○三三九號
再訴願決定，提起行政訴訟。本院判決如左：
    主  文
原告之訴駁回。
訴訟費用由原告負擔。
    事  實
緣原告民國八十五年度營利事業所得稅結算申報，經被告初查調帳查核，取具原告同
意依同業利潤標準核定全年所得額之聲明書，乃據予核定所得額新臺幣（下同）一、
一九九、一○四元。原告不服，申請復查，未准變更，提起訴願、再訴願，遞遭決定
駁回，遂提起行政訴訟。茲摘兩造訴辯意旨於次：
原告起訴意旨略謂：一、原告八十五年度營利事業所得稅已依法申報，收件編號00
000000，並接受查帳通知，由於公司帳證無法核對，查核結果同意依同業利潤
標準核定，由於原告毛利率百分之二八．五四，已達同業利潤標準百分之十九以上，
且營業費用皆有稽可查，亦經查核無誤。二、原告八十七年三月二十三日向被告申請
復查，依被告提供擴大書審淨利率之一．二倍為原則，依此原則懇祈能重新核課八十
五年度之營利事業所得稅，如同業利潤標準核定純益率為百分之九，而採用擴大書審
淨利率為百分之六，其一．二倍為百分之七．二，其兩相比較可節省原告之百分之一
．八稅額，而被告以未能提示有關帳證供核，無法重新審酌其所得額，然原告以檢送
被告中正稽徵所之送帳冊憑單為憑，顯已查核完畢。並且依行政救濟案件「協談措施
」來處理，並無「不當」，又因國稅局之「協談措施」－先繳清稅款之字眼乃是先拿
錢去國稅局公庫繳納，由查核人員提供稅單且親自陪同方可成立，而原告財務支出程
序須有固定完善之步驟，主張由國稅局課徵機關先開立稅單，後依原告內規支付程序
，方可支付繳納，且其稅單具有利息之計算，指定之公庫繳納，原告如何提領數十萬
現金去繳款呢？故懇祈貴院能秉持公平正義原則，依「協談措施」純益率百分之七．
二辦理，應由國稅局開立稅單寄予原告繳納。綜上所述，請判決撤銷原處分及一再訴
願決定等語。
被告答辯意旨略謂：本件被告初查取具原告出具同意依同業利潤標準核定全年所得額
之聲明書核定原告八十五年度全年所得一、一九九、一○四元並非無據；復查、訴願
、再訴願決定以原告請求重新查帳，經通知提示帳證供核後，惟原告未能提示，致無
法加以審酌而予維持原核定，原告至提起行政訴訟仍未能提示帳證供核，所訴自難認
為有理由，被告維持原核定尚無不合。另原告於復查階段進行協談時，未能配合被告
協談措施－先繳清稅款，已失去協談時機，併予陳明。原告之訴為無理由，請判決駁
回等語。
    理  由
按「稽徵機關進行調查或復查時，納稅義務人應提示有關各種證明所得額之帳簿、文
據；其未提示者，稽徵機關得依查得之資料或同業利潤標準，核定其所得額。」「本
法第八十三條所稱之帳簿文據，其關係所得額之一部或關係課稅年度中某一期間之所
得額，而納稅義務人未能提示者，稽徵機關得就該部分依查得之資料或同業利潤標準
核定其所得額。」分別為行為時所得稅法第八十三條第一項及同法施行細則第八十一
條所明定。所謂未提示，兼指帳簿文據全部未提示，或雖提示而有不完全、不健全、
或不相符者，均有其適用，本院六十一年判字第一九八號著有判例。查，本件原告八
十五年度營利事業所得稅結算申報，經被告初查調帳查核，取具原告同意依同業利潤
標準核定全年所得額之聲明書，乃據予核定所得額一、一九九、一○四元。原告不服
，申請復查，未准變更，循序提起行政訴訟，主張：原告依法申報八十五年度營利事
業所得稅，由於公司帳證無法核對，故同意按同業利潤標準核定所得額。但原告本年
度毛利率已達同業利潤標準百分之十九以上，且營業費用皆有帳證可查，請重新查帳
及祈能依被告協談措施按擴大書審淨利率之一．二倍為依據核課所得稅額，以減免原
告之負擔，即請求被告採行協談措施，依純益率百分之七．二課徵稅款云云。經查，
本件原告未能提示有關帳證供核，為原告不爭之事實，被告初查，取具原告出具同意
依同業利潤標準核定全年所得額之聲明書，核定原告八十五年度全年所得一、一九九
、一○四元，並非無據。原告於復查、訴願、再訴願及提起本件訴訟，均一再請求重
新查帳，惟於復查階段，經被告通知提示帳證供核後，至今均未能提示，且於復查階
段進行協談時，未能配合被告要求先繳清稅款之協談措施，則其空言請求依被告協談
措施辦理及重新查帳，以及按擴大書審淨利率一．二倍，即依純益率百分之七．二課
徵稅款，均不足採。揆諸首揭說明，本件原處分核無違誤，一再訴願決定遞予維持，
亦無不合。原告猶執前詞，聲明撤銷，為無理由，應予駁回。
原告起訴意旨略謂：
被告答辯意旨略謂：
    理  由
據上論結，本件原告之訴為無理由，爰依行政訴訟法施行法第二條、行政訴訟法第九
十八條第三項前段，判決如主文。
中    華    民    國     九十        年      五      月     二十三      日
                    最 高 行 政 法 院  第 五 庭
                                審 判 長 法  官      廖  政  雄
                                         法  官      趙  永  康
                                         法  官      林  清  祥
                                         法  官      鍾  耀  光
                                         法  官      姜  仁  脩
右  正  本  證  明  與  原  本  無  異
                                         法院書記官  莊  俊  亨
中    華    民    國     九十        年      五      月     二十三      日


司法院資訊處製作；財團法人民間司法改革基金會備份。
